【裁判字號】    98,消債更,70
【裁判日期】    980730
【裁判案由】    更生事件
【裁判全文】
臺灣雲林地方法院民事裁定            98年度消債更字第70號
聲 請 人即
債  務  人  甲○○
上列當事人因消費者債務清理事件聲請更生，本院裁定如下：
    主  文
聲請駁回。
聲請費用新臺幣壹仟元由聲請人負擔。
    理  由
一按債務人不能清償債務或有不能清償之虞者，得依本條例所定
  更生或清算程序，清理其債務，消費者債務清理條例第3 條定
  有明文。又聲請更生或清算不合程式或不備其他要件者，法院
  應以裁定駁回之，但其情形可以補正者，法院應定期間先命補
  正，復為同條例第8 條所明定。
二聲請意旨略以：聲請人即債務人因信用卡契約及消費借貸而對
  於金融機構負有債務，債務總金額為新臺幣（下同）2,100,01
  5 元，聲請人於消費者債務清理條例施行後，曾以書面向最大
  債權金融機構安泰商業銀行股份有限公司（下稱安泰銀行）請
  求共同協商債務清償方案，安泰銀行要求聲請人每月償還5,00
  0 元，然聲請人目前收入扣除家庭生活開支，每月僅能償還3,
  000 元，最大債權銀行提出之協商條件非聲請人所能負擔，因
  而未能達成協商，聲請人實有不能清償債務之虞，為此聲請准
  予更生。
三經查：聲請人民國97年度之總收入為237,239 元，98年1 月至
  同年5 月之收入為86,400元，為聲請人所自承，並有財政部臺
  灣省中區國稅局97年度綜合所得稅各類所得資料清單、收入切
  結書、薪資證明書各1 份在卷可稽。故聲請人97年至98年5 月
  間之平均月所得為19,037元（237,239 ＋86,400＝323,637 ，
  32 3,637÷17＝19,037，元以下4 捨5 入）。聲請人之主張，
  固據其提出前置協商不成立通知書、債權人清冊、財政部臺灣
  省中區國稅局95至97年度綜合所得稅各類所得資料清單、財政
  部臺灣省中區國稅財產歸屬資料清單、戶籍謄本、存摺影本、
  帳單、收據等件為證。然本院認聲請人並無任何不能清償債務
  之情事，理由茲分述如下：
  (一)聲請人主張其每月需支出租金4,000 元、餐費4,500 元（三
    餐）、電費578 元、水費153 元、健保費708 元、勞保費22
    5 元、家庭雜支1,000 元等語。聲請人陳明其係向「楊茂松
    」承租雲林縣北港鎮○○里○○街117 號房屋，然聲請人並
    未提出租賃契約以資證明，且其所提出之4,000 元匯款單據
    之受款人為「楊英郎」，並非出租人楊茂松，故聲請人是否
    每月支出4,000 元之房租予出租人楊茂松，實非無疑。再者
    ，聲請人既主張無法還款，生活有困難，即應合理控管其日
    常生活支出，而非為維持優渥之生活聲請更生，其上開之支
    出，均應包括在每人每月之生活費當中，自行節制，避免不
    必要之支出。是本院認聲請人每月必要支出費用應以行政院
    主計處所公布之98年每人每月最低生活費9,660 元為據，始
    符合消費者債務清理條例所設更生制度欲達之目的。則聲請
    人主張上開支出費用於9,660 元範圍內，自屬有據，為屬可
    採，逾此範圍之主張，要屬無據，實不可採。
  (二)按「左列親屬，互負扶養之義務：1.直系血親相互間。2.夫
    妻之一方與他方之父母同居者，其相互間。3.兄弟姊妹相互
    間。4.家長家屬相互間。」「負扶養義務者有數人而其親等
    同一時，應各依其經濟能力，分擔義務。」民法第1114條、
    第1115條第3 項、第1116條之1 定有明文。經查：聲請人陳
    稱其須扶養子張威祥，每月需支出4,500 元之扶養費，固據
    其提出戶籍謄本在卷可證。然聲請人之子亦有其父即聲請人
    之前夫張瑞栓依法對其負有扶養義務，此有戶籍謄本在卷可
    參，是張瑞栓與聲請人依法應分別平均分攤對於聲請人之子
    之扶養義務，則依聲請人所陳每月共需支出4,500 元之扶養
    費計算，聲請人就此部分之扶養費每月應支出2,250 元（計
    算式4,500 ÷2 ＝2,250） 。
  (三)綜上所述，聲請人每月必要支出為9,660元，再加計扶養費
    2,250 元，總計必要支出為11,910 元，以其於97年至98年5
    月平均每月薪資為19,037元計算，支付上開必要支出後，尚
    餘7,127 元，尚足以支付最大債權銀行所提出方案即每期5,
    000 元之金額。退步言之，若以聲請人98年1 月至5 月平均
    收入17,280元扣除必要費用11,910元後，尚餘5,370 元，仍
    足以支付上開清償方案即每期5,000 元之金額。是聲請人既
    無任何不能清償債務之情事，本件聲請更生之要件顯然不備
    ，且又無從補正，依上開規定，自應以裁定駁回其聲請，爰
    裁定如主文。
中    華    民    國    98    年    7     月    30    日
              民事第二庭    法      官  楊欣怡
上為正本係照原本作成
如不服本裁定，應於裁定送達後10日內，以書狀向本院提出抗告
，並繳納抗告費新臺幣1,000元
中    華    民    國    98    年    7     月    30    日
                            書  記  官  林美鳳


司法院資訊處製作；財團法人民間司法改革基金會備份。
